【裁判字號】    99,交聲,1674
【裁判日期】    990618
【裁判案由】    聲明異議
【裁判全文】
臺灣高雄地方法院交通事件裁定        99年度交聲字第1674號
原處分機關  交通部公路總局高雄區監理所
異  議  人
即受處分人  甲○○
上列異議人即受處分人因違反道路交通管理處罰條例案件，對於
交通部公路總局高雄區監理所中華民國99年6 月4 日所為之處分
（原處分案號：高監營裁字第裁80-NO0000000號），聲明異議，
本院裁定如下：
    主  文
原處分撤銷。
甲○○汽車駕駛人，駕駛汽車經測試檢定酒精濃度超過規定標準
，處罰鍰新臺幣壹萬伍仟元，吊扣普通輕型機車駕駛執照拾貳月
，並應接受道路交通安全講習。
    理  由
一、原處分意旨略以：異議人即受處分人甲○○於民國99年6 月
    4 日凌晨1 時5 分許駕駛車牌號碼ZEA-978 號輕型機車，行
    經高雄縣鳳山市○○路、維新路口時，因「酒後駕車（經測
    定值為0.36mg/L）」之違規行為，經高雄縣政府警察局鳳山
    分局員警舉發，並依法填製高警交字第NO0000000 號舉發違
    反道路交通管理事件通知單，異議人於同日到案聽候裁決，
    爰依道路交通管理處罰條例第35條第1 項第1 款、第24條及
    違反道路交通管理事件統一裁罰基準及處理細則第41條、第
    43條、第44條、第67條等規定，於99年6 月4 日以高監營裁
    字第裁80-NO0000000號裁處罰鍰新臺幣（下同）1 萬5 千元
    、吊扣小型車普通駕駛執照12個月及施以道路交通安全講習
    等語。
二、異議意旨略以：異議人甲○○固不否認有於上開時、地酒後
    騎乘輕型機車遭警查獲，酒測值達每公升0.36毫克之事實，
    然因異議人於被舉發當時所駕駛者為輕型機車，處分機關卻
    以異議人未領有輕型機車之駕駛執照，而吊扣異議人所有之
    小客車駕照，此舉將影響異議人生計，為此，請求撤銷原處
    分等語。
三、按汽車駕駛人，駕駛汽車經測試檢定酒精濃度超過規定標準
    者，處1 萬5,000 元以上6 萬元以下罰鍰，並當場移置保管
    該汽車及吊扣其駕駛執照1 年；又汽車駕駛人有第35條第1
    項規定之情形者，應接受道路交通安全講習，道路交通管理
    處罰條例第35條第1 項第1 款、第24條第1 項第2 款分別定
    有明文。再汽車駕駛人，因違反本條例及道路交通安全規則
    之規定，受吊銷駕駛執照處分時，吊銷其持有各級車類之駕
    駛執照，道路交通管理處罰條例第68條亦定有明文。
四、經查：
  (一)異議人於上揭時、地酒後駕駛前開輕型機車，經高雄縣政府
    警察局鳳山分局員警舉發有「酒後駕車（經酒測酒測值達0.
    36MG/L）」之違規行為，嗣該員警將本件舉發通知單移送原
    處分機關處理，原處分機關經調查後仍認定異議人有前開違
    規行為而對之予以裁處罰鍰1 萬5 千元、吊扣小型車普通駕
    駛執照12個月及施以道路交通安全講習之事實，為異議人與
    原處分機關所不爭執，並有本件舉發通知單、裁決書、公路
    監理電子閘門證號查詢汽車駕駛人在卷可參（見本院卷第7
    、8、14頁），是此部分之事實自堪認定。
  (二)再道路交通管理處罰條例第68條業於94年12月14日修正，並
    自95年3 月1 日施行，修正前之道路交通管理處罰條例第68
    條規定：「汽車駕駛人，因違反本條例及道路交通安全規則
    之規定，受吊扣或吊銷駕駛執照處分時，吊扣或吊銷其持有
    各級車類之駕駛執照」，其立法意旨在於違規行為對道路交
    通秩序之維持及道路交通安全已生較大之影響，故規定吊扣
    或吊銷其持有各級車類之駕駛執照，以限制其繼續駕車行駛
    道路之權利，其係屬駕駛行為之限制，並不因所持駕駛執照
    種類不同而有所差異。而修正後之道路交通管理處罰條例第
    68條規定：「汽車駕駛人，因違反本條例及道路交通安全規
    則之規定，受吊銷駕駛執照處分時，吊銷其持有各級車類之
    駕駛執照」，其立法理由略以：「原條文將違法或違規駕駛
    人所持有各級車類之駕駛執照一併吊扣或吊銷，失之過酷，
    影響人民工作及生活甚鉅，爰修正之」等語。故依修正後道
    路交通管理處罰條例第68條之規定觀之，受吊扣駕駛執照處
    分，不再吊扣其持有各級車類之駕駛執照，僅於受吊銷駕駛
    執照處分時，始吊銷其持有各級車類之駕駛執照，而限縮修
    正前條文之適用範圍，即受吊扣駕駛執照處分，不在本條規
    定適用之列。是依上開規定受吊銷駕照處分者，仍維持吊銷
    其持有各級車類之駕駛執照，至於受吊扣駕照處分者，則僅
    吊扣其違法或違規當時所駕駛車輛之駕駛執照，不再吊扣其
    持有各級車類之駕駛執照，其理甚明。查本件異議人上開酒
    後駕車之違規，係發生於99年6 月4 日，自應適用修正後之
    道路交通管理處罰條例第68條規定，而修正後道路交通管理
    處罰條例第68條之規定，既將「吊扣」等字刪除，是依上開
    說明，異議人因酒後駕車受而吊扣駕駛執照處分時，自不得
    再吊扣其持有各級車類之駕駛執照，故原處分機關為吊扣駕
    駛執照之處分時，應就異議人所應吊扣之駕駛執照種類予以
    限定，始符合依法行政原則。本件異議人於上開酒後駕車違
    規行為時，係騎駛輕型機車，此有上開舉發違反道路交通管
    理事件通知單附卷可憑，揆諸前開說明，其依法所受之處分
    應為限制其騎乘輕型機車之權利，即應吊扣其輕型機器腳踏
    車之駕駛執照，自不能越級限制其駕駛普通小型車之權利。
    今原處分機關對於異議人酒後駕車之違規行為，依道路交通
    管理處罰條例第35條第1 項第1 款規定而為裁處吊扣異議人
    駕駛執照時，因異議人並未領有輕型機器腳踏車之駕駛執照
    ，僅領有普通小型車汽車之駕駛執照，從而，裁處吊扣異議
    人普通小型車汽車駕駛執照，此有公路監理電子閘門證號查
    詢汽車駕駛人1 紙、交通部公路總局高雄區監理所對違反道
    路交通管理事件不服裁決聲明異議案件移送書在卷可憑（見
    本院卷第2 、3 、14頁），依上所述，此項裁處於法即有未
    合，自堪認定。
  (三)至公路機關因汽車駕駛人取得高一級車類之駕駛資格者，並
    准其駕駛較低級車類之車輛，而已領有小型車駕駛執照者，
    得駕駛輕型機器腳踏車的規定，而於實務上僅逐級核給汽車
    駕駛執照1 張，致持有小客車駕駛執照者，因騎乘輕型機器
    腳踏車違規，而須吊扣輕型機器腳踏車駕駛執照時，產生技
    術層面之困難，惟行政機關本應時時因應法令之變更，而精
    進其行政執行成效，斷不得因技術層面之困難，而置相關法
    令於不顧，甚或逾越比例原則，是技術層面的問題，要難據
    為原處分並無不當之理由，併此敘明。
五、綜上所述，異議人確有上開酒後駕車之違規行為，原處分機
    關依道路交通管理處罰條例第35條第1 項第1 款、道路交通
    管理事件統一裁罰基準表規定，裁處受處分人罰鍰1 萬5 千
    元，並依同條例第24條第1 項第2 款規定施以道安講習處分
    ，核無違誤，然原處分機關未審酌「吊扣小型車普通駕駛執
    照12個月」規範之目的，在受處分人未領有輕型機器腳踏車
    駕駛執照之情況下，而逕為吊扣受處分人小型車駕駛執照12
    個月部分之裁決，難認合法，業如前述，又因本件酒後駕車
    部分為一個違規行為，罰鍰與吊扣處分無從區分，受處分人
    雖未於異議聲明狀中對於酒後駕車罰鍰及道安講習部分提出
    異議，惟依道路交通管理處罰條例第89條規定，法院處理交
    通事件，準用刑事訴訟法第348 條之規定，則原處分關於前
    開部分與吊扣小型車汽車駕駛執照部分有全部及一部關係，
    應認均為異議聲明之效力所及，本院自得併為審酌，從而，
    異議人提起本件聲明異議，為有理由，應由本院將原處分撤
    銷，自為裁罰如主文第2 項所示，以期適法。
六、據上論斷，應依道路交通管理處罰條例第87條第2 項，道路
    交通案件處理辦法第20條前段，裁定如主文。
中    華    民    國    99    年    6     月    18    日
                      交通法庭  法  官  葉文博
以上正本證明與原本無異。
如不服本裁定應於送達後5 日內向本院提出抗告狀。
中    華    民    國    99    年    6     月    18    日
                                書記官  李柏親

司法院資訊處製作；財團法人民間司法改革基金會備份。
